【裁判字號】    99,上訴,2788
【裁判日期】    991012
【裁判案由】    毒品危害防制條例
【裁判全文】
臺灣高等法院刑事判決                99年度上訴字第2788號
上  訴  人
即  被  告  甲○○
上列上訴人因毒品危害防制條例案件，不服臺灣桃園地方法院99
年度審訴字第60號，中華民國99年5 月31日第一審判決（起訴案
號：臺灣桃園地方法院檢察署98年度毒偵字第5049號），提起上
訴，本院判決如下：
    主  文
上訴駁回。
    事  實
一、甲○○前於民國90年間，因施用第一級毒品案件，經臺灣桃
    園地方法院以90年度毒聲字第2704號裁定送觀察、勒戒後，
    認有繼續施用毒品之傾向，再以90年度毒聲字第2986號裁定
    令入戒治處所施以強制戒治，嗣經裁定停止戒治、撤銷停止
    戒治後，於92年6月9日執行完畢，並經臺灣桃園地方法院檢
    察署檢察官以92年度戒毒偵字第62號為不起訴處分確定。並
    另有下列犯罪前科：(一)於前開強制戒治執行完畢後5 年內之
    93年間，因連續施用第一級毒品案件，經臺灣桃園地方法院
    以94年度訴字第374號判處有期徒刑10月確定。 (二)94年間，
    因竊盜案件，經臺灣桃園地方法院以94年度桃簡字第1541號
    判處有期徒刑6月確定。 (三)94年間，因妨害風化案件，經臺
    灣桃園地方法院以95年度簡字第24號判處有期徒刑4 月確定
    。(四)94年間，因搶奪案件，經本院以95年度上訴字第3484號
    判處有期徒刑2年2月，並經最高法院以96年度台上字第327
    號駁回上訴而確定。前開各罪並經臺灣桃園地方法院以96年
    度聲減字第1250號裁定就(一)至(三)之罪各減刑二分之一，並與
    (四)之罪刑更定應執行刑為有期徒刑2年11月確定。 (五)另於93
    年間，因竊盜、詐欺案件，分別經臺灣桃園地方法院以93年
    度桃簡字第2202號判處有期徒刑6 月及臺灣臺中地方法院以
    94年度簡字第34號判處有期徒刑4 月確定後，另經臺灣臺中
    地方法院以94年度聲字第3039號裁定定應執行刑為有期徒刑
    9月確定後，與前開應執行刑有期徒刑2年11月接續執行，於
    98年6月11日執行完畢。詎仍不知悔改，復基於施用第一級
    毒品海洛因之犯意，於98年8月11日上午8時許，在桃園縣龍
    潭鄉○○路上某加油站內，以針筒注射方式施用海洛因1 次
    。嗣因另涉竊盜、搶奪案件經警於98年8 月11日中午11時40
    分許，在桃園縣中壢市○○路139 號為警查獲，並於有偵查
    犯罪權限之機關未發覺上開施用毒品犯罪前，即主動向查獲
    員警坦承上開施用毒品犯行，並同意警方採集其尿液送驗後
    ，結果確呈鴉片類陽性反應，自首上情而接受裁判。
二、案經桃園縣政府警察局中壢分局報告臺灣桃園地方法院檢察
    署檢察官偵查起訴。
    理  由
一、被告甲○○對於上開施用海洛因之事實，迭於警詢、原審及
    本院坦承不諱（見偵查卷第7頁、原審卷第106頁反面、本院
    卷第36頁反面、第46頁），而被告為警查獲後所採集之尿液
    檢體，經送請台灣檢驗科技股份有限公司以酵素免疫分析法
    初步檢驗，再佐以氣相層析質譜儀分析法確認檢驗結果呈鴉
    片類陽性反應，此有桃園縣政府警察局中壢分局尿液暨毒品
    檢體真實姓名與編號對照表及上開公司出具之濫用藥物檢驗
    報告各1 紙附卷可稽（見偵查卷第23、25頁），足認被告上
    開任意性之自白與事實相符，堪以採信。又按毒品危害防制
    條例於92年7月9日修正公布，自93年1月9日施行，而依修正
    後之規定，僅限於「初犯」及「5年後再犯」2種情形，始應
    先經觀察、勒戒或強制戒治程序。倘被告於5 年內已再犯，
    經依法追訴處罰，縱其第3次（或第3次以上）再度施用毒品
    之時間，在初犯經觀察、勒戒或強制戒治執行完畢釋放後5
    年以後，已不合於「5年後再犯」之規定，且因已於「5年內
    再犯」，顯見其再犯率甚高，原實施觀察、勒戒或強制戒治
    ，已無法收其實效，即應依該條例第10條規定處罰；又所謂
    5年戒斷期間之計算，係指相鄰之前後2次施用毒品時間之間
    隔而言，非可飛躍自初次起算其5年期間 （最高法院95年度
    第7次、97年度第5次刑事庭會議決議及最高法院95年度台非
    字第65號判決參照）。經查，本件被告於前案強制戒治執行
    完畢（92年6月9日）後5 年內之93年間，即再因連續施用第
    一級毒品案件，經臺灣桃園地方法院以94年度訴字第374 號
    判處有期徒刑10月確定，此有本院被告前案紀錄表1 份在卷
    足憑，是本件被告施用第一級毒品犯行雖已於前案強制戒治
    執行完畢後5年後，惟因其已於5年內再犯，依上開說明，仍
    應追訴處罰。綜上，本件事證明確，被告犯行堪以認定，應
    依法論科。
二、核被告甲○○所為，係犯毒品危害防制條例第10條第1 項之
    施用第一級毒品罪。被告施用第一級毒品前持有第一級毒品
    之低度行為，應為其施用之高度行為所吸收，不另論罪。又
    被告有如事實欄所載之科刑及執行紀錄，有本院被告前案紀
    錄表1 份在卷可佐，其受徒刑執行完畢後5 年內，故意再犯
    本件有期徒刑以上之罪，為累犯，應依刑法第47條第1 項之
    規定，加重其刑。另查，被告就本件犯行，係在有偵查犯罪
    權限之機關未發覺上開施用毒品犯罪前，即主動向查獲員警
    坦承上開施用毒品犯行，自首接受裁判，合於自首之要件，
    爰依刑法第62條前段規定，減輕其刑，並先加後減之。
三、原審以被告犯罪事證明確，適用毒品危害防制條例第10條第
    1項，刑法第11條前段、第47條第1項、第62條前段之規定，
    並審酌被告犯後坦承犯行態度良好、施用毒品係戕害自身健
    康，對他人並不生重大危害等一切情狀，量處有期徒刑7 月
    。經核認事用法及量刑均無不合。被告上訴意旨略以：其供
    出毒品上游，並帶同警方至上游住處，雖未查獲，仍應依毒
    品危害防制條例第17條第1 項予以減刑；另其係自首，犯後
    態度良好，請依刑法第57條第10款、第59條規定再減輕刑度
    云云。經查：被告雖於警詢時供稱其施用之毒品係向綽號「
    阿龍」之男子購得之情，惟卻供稱：「我不知道他的真實姓
    名，也不知道他住的地址，也沒有他的電話」等語（見偵查
    卷第7頁）， 殊難謂已供出來源；再者，被告供述之毒品上
    源綽號「阿龍」（劉湘龍）之人，未有被查獲販賣毒品之情
    事，此有桃園縣政府警察局中壢分局99年9 月13日中警分刑
    字第0997036565號函附職務報告1 份在卷可考，亦不合毒品
    危害防制條例第17條第1 項之要件。被告上訴指稱本件有供
    出毒品來源，應減輕其刑云云，委無足採。又原審已審酌被
    告自首之情，並予減輕其刑，且考量被告犯後態度良好，量
    處低度刑，被告犯罪之情狀，亦無何可憫恕之情狀，被告上
    訴請求依刑法第59條減輕其刑，及刑法第57條第10款規定從
    輕量刑，亦非有理由。本件上訴為無理由，應予駁回。
據上論斷，應依刑事訴訟法第368 條，判決如主文。
本案經檢察官黃和村到庭執行職務。
中    華    民    國    99    年    10    月    12    日
                  刑事第六庭審判長法  官  邱同印
                                  法  官  郭豫珍
                                  法  官  何信慶
以上正本證明與原本無異。
如不服本判決，應於收受送達後10日內向本院提出上訴書狀，其
未敘述上訴之理由者並得於提起上訴後10日內向本院補提理由書
（均須按他造當事人之人數附繕本）「切勿逕送上級法院」。
                                  書記官  王泰元
中    華    民    國    99    年    10    月    13    日

司法院資訊處製作；財團法人民間司法改革基金會備份。
